---
title: "Sample_Size_Calculation_HW"
author: "Elena Marochkina"
date: "`r Sys.Date()`"
output: 
  html_document:
    toc: true
    toc_depth: 1
---

```{r setup, include=FALSE}
knitr::opts_chunk$set(echo = TRUE)

library(TrialSize)
library(epiR)
```

# 1. Исследование не меньшей эффективности ХОБЛ

**Задание:**

Исследование не меньшей эффективности препарата T в сравнении с препаратом R в лечении хронической обструктивной болезни лёгких (ХОБЛ). Первичная конечная точка – абсолютное увеличение индекса Тиффно (ОФВ1/ЖЕЛ) за 3 месяца терапии в сравнении со значениями на 1 визите. Из литературных данных известно, что для препарата R абсолютный прирост индекса за 3 месяца в среднем (M±SD) составлял 7.2 ± 3.1%. Предлагаемая граница не меньшей эффективности – 2 %.

Частота выбывания пациентов в ходе исследования – 20%. Частота выбывания пациентов в ходе скрининга – 10%.

**Решение:**

Статистическая гипотеза не меньшей эффенктивности в исследовании была сформулирована следующим образом:

```         
 * H0: PT - PR <= -🜂
  HA: PT - PR > -🜂*
```

Где PT – абсолютное увеличение индекса Тиффно (ОФВ1/ЖЕЛ) за 3 месяца терапии в сравнении со значениями на визите 1 в группе препарата T, PС – абсолютное увеличение индекса Тиффно (ОФВ1/ЖЕЛ) за 3 месяца терапии в сравнении со значениями на визите 1 в группе препарата R. 🜂 – граница неменьшей эффективности (2%).

При расчёте необходимого размера выборки были сделаны следующие допущения:

1.  Распределение в группы будет равномерным в соотношении 1:1;
2.  Односторонняя величина ошибки I рода (α) составляет 0.025;
3.  Мощность исследования должна составлять 80%, соответственно, предельная величина ошибки II рода (β) = 0.2;
4.  На основании литературных данных мы ожидаем величину эффекта в группе исследуемого препарата и в группе активного наблюдения на уровне \~ 7.2%.
5.  Граница неменьшей эффективности равна 2%.

Расчёт размера выборки был проведён в RStudio (версия 2023.06.1 Build 524) c использованием языка R (версия 4.4.1) с помощью функции TwoSampleMean.NIS пакета TrialSize (версия 1.4.1).

Результаты расчёта представлены далее.

```{r Task 1}

TwoSampleMean.NIS(
    alpha = 0.025,
    beta = 0.2,
    sigma = 3.1,
    k = 1,
    delta = -2,
    margin = 0
)

```

| Показатель                          | На группу | Всего |
|-------------------------------------|-----------|-------|
| Необходимое число пациентов         | 38        | 76    |
| С учётом 20% выбывания              | 48        | 96    |
| В скрининг (с учётом 10% выбывания) | 54        | 107   |

```{r Double check Task 1}
epi.ssninfc(
    treat = 7.2,
    control = 7.2,
    delta = 2,
    sigma = 3.1,
    r = 1,
    n = NA,
    alpha = 0.025,
    power = 0.8
)

```

# 2. Исследование превосходства рассеянный склероз

**Задание:**

Исследование превосходства препарата T над референтным лечением R в лечении рассеянного склероза. Первичный показатель эффективности – доля пациентов, у которых к визиту 3 (12 мес.) нет новых очагов по МРТ, развившихся в период наблюдения. Согласно литературным данным, на фоне применения препарата R доля пациентов без новых очагов составляет 66%. Ожидается, что препарат T будет эффективнее препарата R примерно на 15%, при этом спонсор хотел бы, чтобы граница превосходства была бы равна 1%. Спонсор просит, чтобы в группу T было рандомизировано в 2 раза больше пациентов, чем в группу R.

Частота выбывания пациентов в ходе исследования – 20%. Частота выбывания пациентов в ходе скрининга – 10%.

**Решение:**

Статистическая гипотеза превосходства в исследовании была сформулирована следующим образом:

```         
 * H0: PT - PR <= δ
  HA: PT - PR > δ*
```

Где PT – доля пациентов, у которых к визиту 3 (12 мес.) нет новых очагов по МРТ, развившихся в период наблюдения в группе препарата T, PС – доля пациентов, у которых к визиту 3 (12 мес.) нет новых очагов по МРТ, развившихся в период наблюдения в группе препарата R. δ – граница превосходства (1%).

При расчёте необходимого размера выборки были сделаны следующие допущения:

1.  Распределение в группы будет в соотношении 2:1 (T/R);
2.  Односторонняя величина ошибки I рода (α) составляет 0.025;
3.  Мощность исследования должна составлять 80%, соответственно, предельная величина ошибки II рода (β) = 0.2;
4.  На основании литературных данных мы ожидаем величину эффекта в группе исследуемого препарата ~ 66% (PT) и в группе активного наблюдения на уровне ~ 81% (PC).
5.  Граница превосходства препарата по сравнению с активным контролем равна 1%.

Расчёт размера выборки был проведён в RStudio (версия 2023.06.1 Build 524) c использованием языка R (версия 4.4.1) с помощью функции TwoSampleProportion.NIS пакета TrialSize (версия 1.4.1).

Результаты расчёта представлены далее.

```{r Task 2}
TwoSampleProportion.NIS(
    alpha = 0.025,
    beta = 0.2,
    p1 = 0.81,
    p2 = 0.66,
    k = 2,
    delta = 0.15,
    margin = 0.01
)

```

| Показатель                          |   T   |   R   |  Всего  |
|-------------------------------------|-------|-------|---------|
| Необходимое число пациентов         |  242  |  121  |   363   |
| С учётом 20% выбывания              |  303  |  152  |   455   |
| В скрининг (с учётом 10% выбывания) |  337  |  169  |   506   |


```{r Double check test 2}
epi.sssupb(
  treat = 0.81,
  control= 0.66,
  delta = 0.01,
  n = NA,
  power = 0.8,
  r = 2,
  alpha = 0.025
)

```

# 3. Исследование превосходства интраоперационные кровотечения

**Задание:**

Исследование превосходства нового препарата А над препаратом Б в профилактике интраоперационных кровотечений. Первичная конечная точка – объём кровопотери в мл. Из данных литературы известно, что средний объём кровопотери при применении препарата Б составляет 306 ± 52 мл. Ожидается, что препарат А в среднем будет снижать объём кровопотери на 20% в сравнении с препаратом Б. Границу превосходства предполагается установить равной 50 мл. Спонсор просит рассчитать объём выборок таким образом, чтобы
препарат А получили 75% пациентов, включённых в исследование.

Частота выбывания пациентов в ходе исследования – 20%. Частота выбывания пациентов в ходе скрининга – 10%.

**Решение:**

Статистическая гипотеза превосходства в исследовании была сформулирована следующим образом:

```         
 * H0: PA - PB <= δ
  HA: PA - PB > δ*
```

Где PА – объем кровопотери в группе препарата А, PB – объем кровопотери в группе препарата B. δ – граница превосходства (50 мл).

При расчёте необходимого размера выборки были сделаны следующие допущения:

1.  Распределение в группы будет в соотношении 3:1 (T/R);
2.  Односторонняя величина ошибки I рода (α) составляет 0.025;
3.  Мощность исследования должна составлять 80%, соответственно, предельная величина ошибки II рода (β) = 0.2;
4.  На основании литературных данных мы ожидаем величину кровопотери в группе исследуемого препарата A ~ 244.8 мл  (PA) и в группе препарата B на уровне ~ 306 мл  (PB).
5.  Граница превосходства препарата по сравнению с активным контролем равна 50 мл.

Расчёт размера выборки был проведён в RStudio (версия 2023.06.1 Build 524) c использованием языка R (версия 4.4.1) с помощью функции TwoSampleMean.NIS пакета TrialSize (версия 1.4.1).

Результаты расчёта представлены далее.

```{r Task 3}
TwoSampleMean.NIS(
  alpha = 0.025, 
  beta = 0.2,
  sigma = 52,
  k = 3, 
  delta = -50,
  margin = -61.2
)

```

| Показатель                          |   T   |   R   |  Всего  |
|-------------------------------------|-------|-------|---------|
| Необходимое число пациентов         |  678  |  226  |   904   |
| С учётом 20% выбывания              |  848  |  283  |   1131  |
| В скрининг (с учётом 10% выбывания) |  942  |  315  |   1257  |

```{r Double Check Task 3}
epi.sssupc(
    treat = 306,
    control = 244.8,
    sigma = 52,
    delta = 50,
    n = NA,
    r = 3,
    alpha = 0.025,
    power = 0.8
)
```

# 4. Исследование превосходства псориатрический артрит

**Задание:**

Известно, что на фоне лечения препаратом Х рецидив псориатического артрита за 6 месяцев наблюдается в 32% случаев. Спонсор хочет исследовать новый препарат У, который, как ожидается, снизит частоту рецидивов на 15%. Границей превосходства можно считать снижение доли пациентов с рецидивом более, чем на 5%. При этом существует сложность. У спонсора в наличии имеется только 250 пачек препарата Х и он просит, чтобы рандомизационное соотношение было таким, чтобы препарата хватило на проведение исследования.

Частота выбывания пациентов в ходе исследования – 20%. Частота выбывания пациентов в ходе скрининга – 10%.

**Решение:**

Статистическая гипотеза превосходства в исследовании была сформулирована следующим образом:

```         
 * H0: PY - PX <= δ
  HA: PY - PX > δ*
```

Где PX – частота рецидива в группе препарата X, PX – частота рецидива в группе препарата X. δ – граница превосходства (5 %).

При расчёте необходимого размера выборки были сделаны следующие допущения:

1.  Распределение в группы будет в соотношении 1:3 (X/Y);
2.  Односторонняя величина ошибки I рода (α) составляет 0.025;
3.  Мощность исследования должна составлять 80%, соответственно, предельная величина ошибки II рода (β) = 0.2;
4.  На основании литературных данных мы ожидаем частоту рецидива в группе исследуемого препарата Y ~ 17%  (PY) и в группе препарата X на уровне ~ 32%  (PX).
5.  Граница превосходства препарата по сравнению с активным контролем равна 5%.

Расчёт размера выборки был проведён в RStudio (версия 2023.06.1 Build 524) c использованием языка R (версия 4.4.1) с помощью функции TwoSampleProportion.NIS пакета TrialSize (версия 1.4.1).

Результаты расчёта представлены далее.

```{r Task 4}

TwoSampleProportion.NIS(
    alpha = 0.025,
    beta = 0.2,
    p1 = 0.17,
    p2 = 0.32,
    k = 4,
    delta = 0.15,
    margin = 0.05
)

```

| Показатель                          |   Y   |   X   |  Всего  |
|-------------------------------------|-------|-------|---------|
| Необходимое число пациентов         |  794  |  199  |   993   |
| С учётом 20% выбывания              |  993  |  249  |   1242  |
| В скрининг (с учётом 10% выбывания) |  1103 |  277  |   1380  |


```{r Double check test 4}
epi.sssupb(
  treat = 0.32,
  control= 0.17,
  delta = 0.05,
  n = NA,
  power = 0.8,
  r = 0.25,
  alpha = 0.025
)

```