---
title: "Survival analysis"
author: "Alexey Zulkarnaev"
date: "2024-11-16"
output: html_document
---
# Подготовка
```{r setup}
library(survival)
library(survminer)
library(dplyr)

library(biostat3)
library(casebase)
library(gtsummary)
library(rms)
```

# Данные
Загрузили пакеты. Посмотрим на датасет "lung" (встроен в пакет "survival")

```{r data}
View(lung) # Смотрим на датасет
str(survival::lung)
?survival::lung # Можно посмотреть писание
```

# Кривые Каплана-Мейера
## Подготовка
Создадим объект "surv"
```{r surv}
surv_object <- Surv(time = lung$time, event = lung$status) #Объект Surv
# В статусе меньшее число считатется цензурированием, большее - событием
head(surv_object, 20)
```
Посторим модель по данным
```{r moedl 1}
fit <- survfit(surv_object ~ 1, data = lung) # Построение модели по данным
fit
summary(fit) # Вывод сводной информации
```

## График одна группа.
Визуализируем полученные оценки

```{r plot 1}
p1 <- ggsurvplot(fit, 
                 data = lung) # Строим график
p1 # Смотрим на график

p1_2 <- ggsurvplot(fit, 
                 data = lung,
                 fun = "event")
p1_2
```

##Оценки
Получим оценку и 95%ДИ медианы выживаемости:
```{r surv_median}
q1 <- quantile(fit, probs = c(0.25, 0.5, 0.75),
               conf.int = TRUE)
q1
as.data.frame(q1)
```
## Оформляем график.

Дополним наш график:
```{r plot 1 adv}
#Дополнительная информация:
p2 <- ggsurvplot(fit, 
                 data = lung,
                 conf.int = TRUE,  # Добавим 95%ДИ
                 legend = "none", # Уберем легенду, т.к. нет страт
                 title = "Lung cancer survival curve", # Добавим название графика
                 surv.median.line = "hv",              # Добавляем медианы
                 risk.table = TRUE,                    # Добавляем табличку с количеством пациентов
                 tables.height = 0.2, xscale = "d_m", # Переведем дни в месяцы
                 break.time.by=365.25*0.5,             # Зададим значения оси абсцисс
                 xlab = "Time, months")                # Изменим подпись оси абсцисс

p2 

p2$plot <- p2$plot + 
  scale_x_continuous(breaks = c(0, 182.65, 310, seq(365.25,1022, 182.65)),
                     labels = c(0, 6, 10, seq(12,34,6))) # Еще один вариант (с временем медианной выживаемости)

p2
```
## Дополним оценки.
Добавим оценки выживаемости в ключевых точках:
```{r plot 1 adv 2}
my_times <- c(365.25, 365.25*2)
my_probs <- c(0.25,0.5,0.75)

q1 <- quantile(fit, my_probs,
               conf.int = TRUE)
as.data.frame(q1)

df <- data.frame(
  times = my_times,
  probs = summary(fit, my_times)$surv,
  "CI_lb" = summary(fit, my_times)$lower,
  "CI_ub" = summary(fit, my_times)$upper)
df # Получим необходимые оценки

p2$plot + 
  scale_x_continuous(breaks = c(0, 180, 310, seq(360,1022, 180)),
                     labels = c(0, 6, 10, seq(12,34,6))) +
  geom_text(x = 230, y = 0.9,
            label = "1-year survival probability 0.409 [95%CI 0.345; 0.486]\n2-year survival probability 0.116 [95%CI 0.072; 0.187]",
            hjust = 0,
            size = 5, colour = "black")  # Укажем выживаемость в ключевых точках
```

# Сравним выживаемость в двух группах
## Подготовка
страта - пол.

```{r model 2}
surv_data <- lung
surv_data$sex <- factor(surv_data$sex, 
                           levels = c("1", "2"),
                           labels = c("Male", "Female"))

surv_object <- Surv(time = surv_data$time, event = surv_data$status)

fit_2 <- survfit(surv_object ~ sex, data = surv_data) # Построение модели по данным
summary(fit_2)
str(fit_2)
```

Сравним выживаемость в двух группах (страта - пол):
```{r plot 2}
q2 <- quantile(fit_2, probs = c(0.25, 0.75),
               conf.int = TRUE)
as.data.frame(q2)

p3 <- ggsurvplot(fit_2, 
                 data = lung,
                 title = "Lung cancer survival curve",
                 conf.int	= TRUE,        
                 risk.table = TRUE,
                 tables.height = 0.2,
                 pval = TRUE,
                 pval.coord = c(750, 0.7))         
p3

p3$plot <- p3$plot +
  geom_segment(aes(x = 144, y = 0, xend = 144, yend = 0.75), linetype = "dashed", color = "red") +
  geom_segment(aes(x = 457, y = 0, xend = 457, yend = 0.25), linetype = "dashed", color = "red") +
  geom_segment(aes(x = 226, y = 0, xend = 226, yend = 0.75), linetype = "dashed", color = "blue") +
  geom_segment(aes(x = 687, y = 0, xend = 687, yend = 0.25), linetype = "dashed", color = "blue")

p3

```

# Получим оценки hazard.
Получим таблицу выживания.
```{r haz_1}
surv_object <- Surv(time = lung$time, event = lung$status)
lifetab2(surv_object ~ 1, lung, breaks = seq(from = 0,
                                             to = 1022,
                                             by = 180))

```
Вычислим значение hazard для одного периода вручную
```{r haz_2}
55 / (180*(142.5 - 0.5*55))
```
Вычислим hazard, изменив длину инетервала.
```{r haz_3}
surv_data <- lung
surv_data$time <- round(surv_data$time/365.25, 0)
surv_object_2 <- Surv(time = surv_data$time, event = surv_data$status)
lifetab2(surv_object_2 ~ 1, lung, breaks = seq(from = 0,
                                             to = 4,
                                             by = 1))

22/(1*(28.5 - 0.5*22))
```

```{r haz_4}
surv_data <- lung
surv_data$status <- if_else(surv_data$status == 2, 1, 0)
haz <- fitSmoothHazard(status ~ time + sex,
                data = surv_data,
                time = "time")

gg_object <- plot(haz,
                  hazard.params = list(xvar = "time",
                                       by = "sex",
                                       alpha = 0.05, # 95% CI
                                       ylab = "Hazard",
                                       gg = TRUE)) 
gg_object +
  theme_bw()
```

## Построим модель с одним предиктором.
```{r 9}
cox_model <- coxph(Surv(time, status) ~ sex, 
                   data = surv_data)
tbl_regression(cox_model, exp = TRUE)

surv_data$sex_inv <- if_else(surv_data$sex == 2, 1, 2)
cox_model_2 <- coxph(Surv(time, status) ~ sex_inv, 
                   data = surv_data)
tbl_regression(cox_model_2, exp = TRUE)
```

# Проверка пропорциональности рисков
```{r haz_5}
ggcoxdiagnostics(cox_model, type = "schoenfeld") +
  theme_bw()

test.ph <- cox.zph(cox_model)
ggcoxzph(test.ph)
print(test.ph)
```

# Выявление влиятельных наблюдений
```{r haz_5}
ggcoxdiagnostics(cox_model, type = "dfbeta", ggtheme = theme_bw())
ggcoxdiagnostics(cox_model, type = "dfbetas", ggtheme = theme_bw())
ggcoxdiagnostics(cox_model, type = "deviance", ggtheme = theme_bw()) #Ищем выбросы


cox_model_3 <- coxph(Surv(time, status) ~ age, 
                   data = surv_data)

```

# ДОполнительные диагностические графики
```{r haz_6}
ggcoxfunctional(cox_model_3) #Форма связи
ggcoxdiagnostics(cox_model_3, type = "martingale", ggtheme = theme_bw()) #Ищем выбросы
ggsurvplot(fit_2, fun = "cloglog") #Пропорциональность рисков
```

