---
title: "Estimation of mean and SE"
author: "Elena Marochkina"
date: "`r Sys.Date()`"
output: html_document
---

```{r setup, include=FALSE}
knitr::opts_chunk$set(echo = TRUE)

library(tidyverse)
```

## Модель пациента: полное исцеление после терапии

```{r pressure, echo=FALSE}

values <- 0:1 # Значения, которые может принимать, где 0 не выздровел, 1 - выздоровел
max_val <- max(values) # Максимальное значение случайной величины
Pr <- 1/length(values)  # Распределение в генеральной совокупности

df <- data.frame(values, Pr)

ggplot(df, aes(x=values, y=Pr)) +
  geom_point() + 
  geom_segment( aes(x=values, xend=values, y=0, yend=Pr)) +
  scale_x_continuous(breaks = values) +
  theme_bw()

```
## Характеристики прироста

```{r characteristics}

true_mean <- sum(values*Pr) # Истинное среднее (математическое ожидание).

print(true_mean)

variance <- sum((values-true_mean)^2*Pr) # Дисперсия

print(variance)

standard_deviation <- sqrt(variance)

print(standard_deviation)

```
## Однократная оценка по выборке

```{r sample_1}

n_patients <- 5 # Количество добровольцев 

my_group_upd <- round(runif(n_patients, 0, max_val), 0) # Результаты добровольцев

print(my_group_upd)

sample_mean <- mean(my_group_upd)

print(sample_mean)

```

## Набираем статистику

```{r sample_n}

n_patients <- 50 # Количество добровольцев 

n_repeats <- 1000 # Количество повторений эксперимента

df_all_repeats <- data.frame(
  n_exp = rep(1:n_repeats, each = n_patients),
  ID =  rep(1:n_patients, n_repeats),
  Outcome = round(runif(n_repeats*n_patients, 0, max_val), 0)
)

```

## Оценка среднего в каждом эксперименте

```{r estimations}

df_sample_mean <- df_all_repeats %>% 
  group_by(n_exp) %>% 
  dplyr::summarise(mean_outcome = mean(Outcome)) %>% 
  ungroup()

ggplot(df_sample_mean, aes(x = mean_outcome)) +
  geom_histogram(color = 'black', fill = 'white', binwidth = 0.2) +
  theme_bw()

```

## Количественные и качественные итоги

```{r conclusions}

error <- sqrt( mean((df_sample_mean$mean_outcome-true_mean)^2) )
print(error)

```
## Наблюдения

При наборе более 50-70 пациентов график превращается в два столбика.
Когда количество пациентов в эксперименте небольшое - оценочная вероятность варьируется широко. 
При достаточно большой выборке (50-70 пациентов) большая часть экспериментов даёт результаты, близкие к истинной вероятности. 

С увеличением количества пациентов точность модели увеличивается, и это видно по уменьшению среднеквадратической ошибки с 0.22 (5 пациентов) до 0.05 (70 пациентов).